臺灣板橋地方法院刑事判決　　　　　　　 96年度訴字第553號
公　訴　人　臺灣板橋地方法院檢察署檢察官
被　　　告　甲○○
上列被告因違反毒品危害防制條例案件，經檢察官提起公訴（96
年度毒偵字第285 號），被告於本院準備程序進行中就被訴事實
為有罪之陳述，經本院告知被告簡式審判程序之旨，並聽取當事
人之意見後，合議庭裁定由受命法官獨任進行簡式審判程序，本
院判決如下：
    主  文
甲○○施用第一級毒品，累犯，處有期徒刑捌月，扣案之第一級
毒品海洛因驗餘淨重壹點參貳公克沒收銷燬、包裝上開海洛因之
外包裝袋肆只沒收；又施用第二級毒品，累犯，處有期徒刑捌月
，扣案之第二級毒品安非他命驗餘淨重貳公克沒收銷燬、包裝上
開安非他命之外包裝袋貳只及吸食器壹組均沒收。應執行有期徒
刑壹年貳月，扣案之第一級毒品海洛因驗餘淨重壹點參貳公克、
第二級毒品安非他命驗餘淨重貳公克，均沒收銷燬、包裝上開海
洛因之外包裝袋肆只、包裝上開安非他命之外包裝袋貳只及吸食
器壹組，均沒收。
    事  實
一、甲○○前因施用毒品案件，經臺灣士林地方法院於民國89年
    1 月17日以89年度毒聲字第263 號裁定送觀察、勒戒後，認
    無繼續施用毒品傾向，而由臺灣士林地方法院檢察署檢察官
    於89年3 月23日以88年度毒偵字第1111號不起訴處分確定。
    另因施用毒品暨轉讓毒品案件，經本院於92年9 月25日以92
    年度易字第2301號判決分別判處有期徒刑5 月、4 月，應執
    行有期徒刑8 月，於92年11月17日判決確定，而於93年4 月
    21日入監執行，而於同年11月26日縮短刑期執行完畢（於本
    案構成累犯）。
二、甲○○明知海洛因、甲基安非他命各為毒品危害防制條例所
    規定之第一級及第二級毒品，仍分別基於施用第一級毒品及
    第二級毒品之犯意，先於95年12月22日晚間6 、7 時許，在
    臺北縣三重市○○路○ 段5 巷8 弄15號6 樓租屋處，以將第
    一級毒品海洛因摻入香菸內吸食之方式，施用第一級毒品海
    洛因乙次；另於95年12月22日晚間6 、7 時許，在上址，以
    將甲基安非他命置於吸食器內燒烤吸食其生成煙霧之方式，
    施用第二級毒品甲基安非他命乙次（起訴書誤載為安非他命
    ，應予更正，以下同）。嗣經警於95年12月22日晚間9 時10
    分許，在上址當場查獲，並扣得甲○○所有之第一級毒品海
    洛因4 小包（驗餘淨重1.32公克）、第二級毒品安非他命2
    小包（驗餘淨重2 公克）及甲○○所有供施用第二級毒品所
    用之吸食器乙組。經警採集甲○○之尿液送驗結果呈鴉片類
    、甲基安非他命類陽性反應，而得悉上情。
三、案經臺北縣政府警察局三重分局報告臺灣板橋地方法院檢察
    署檢察官偵查起訴，經合議庭裁定以簡式審判程序審理。
    理  由
壹、程序方面：
    查本件被告甲○○所犯施用第一級、第二級毒品，並非死刑
    、無期徒刑、最輕本刑為3 年以上有期徒刑之罪或高等法院
    管轄第一審案件，而其於準備程序進行中，被告先就被訴事
    實為有罪之陳述，經法官告知簡式審判程序之旨，並聽取公
    訴人及被告之意見後，本院認適宜改依簡式審判程序進行，
    爰依刑事訴訟法第273 條之1 第1 項、第284 條之1 規定，
    由本院合議庭以裁定由受命法官獨任進行簡式審判程序，合
    先敘明。
貳、實體方面：
一、上開犯罪事實，業據被告甲○○於本院調查、審理時坦承不
    諱（詳本院96年2 月14日訊問及審判筆錄），而除被告自白
    外，被告為警採集尿液檢體送請臺灣檢驗科技股份有限公司
    以酵素免疫分析法、氣相層析質譜儀分析法鑑驗結果，呈鴉
    片類及甲基安非他命類陽性反應，有該公司96年1 月9 日出
    具之濫用藥物尿液檢驗報告書1 紙（詳96年度毒偵字第285
    號偵查卷第83頁）在卷可按，復有第一級毒品海洛因4 小包
    （驗餘淨重1.32公克）、第二級毒品安非他命2 小包（驗餘
    淨重2 公克）及吸食器1 組扣案可資佐證。而扣案之白色粉
    末4 包，經送法務部調查局鑑驗結果，含海洛因成分乙節，
    有該局96年1 月23日調科壹字第09623007120 號函1 紙（詳
    偵查卷第84頁）在卷可證。另人體施用甲基安非他命後，其
    主要代謝物中，未改變型態之甲基安非他命占施用劑量達百
    分之43，安非他命則約為百分之5 ；人體若係施用安非他命
    後，主要代謝物中則有未改變型態之安非他命，但無甲基安
    非他命，此經法務部調查局以93年5 月4 日調科壹字第0936
    2413980 號函釋明在案，足見人體若施用安非他命，其尿液
    代謝物不可能出現甲基安非他命，惟人體若施用甲基安非他
    命，其尿液代謝物除主要有甲基安非他命外，亦可能有少量
    之安非他命。是本件被告之尿液除呈現甲基安非他命之陽性
    反應外，尚有少量之安非他命，依上開函示，被告自不可能
    係施用安非他命，而應係施用甲基安非他命，公訴意旨認被
    告係施用安非他命，容有誤解。是被告上開自白查與事實相
    符，堪予採信。被告之尿液經以氣相層析質譜儀分析法檢驗
    ，既係呈鴉片類及甲基安非他命陽性反應，顯見被告應有在
    前揭犯罪時、地分別施用第一級毒品海洛因及第二級毒品甲
    基安非他命之行為甚明。是本件施用毒品犯行，事證明確，
    被告犯行堪以認定，應依法論科。
二、按海洛因、甲基安非他命係毒品危害防制條例第二條第二項
    第一款、第二款所明定之第一級、第二級毒品，不得非法持
    有、施用。查被告甲○○前因施用毒品案件，經臺灣士林地
    方法院於89年1 月17日以89年度毒聲字第263 號裁定送觀察
    、勒戒後，認無繼續施用毒品傾向，而由臺灣士林地方法院
    檢察署檢察官於89年3 月23日以88年度毒偵字第1111號不起
    訴處分確定。另因施用毒品暨轉讓毒品案件，經本院於92年
    9 月25日以92年度易字第2301號判決分別判處有期徒刑5 月
    、4 月，應執行有期徒刑8 月，於92年11月17日判決確定，
    而於93年4 月21日入監執行，而於同年11月26日縮短刑期執
    行完畢乙節，有臺灣高等法院被告前案紀錄表1 份存卷可按
    。
三、又按92年7 月9 日新修正之毒品危害防制條例刪除二犯及三
    犯之規定，一改修法前繁雜之處遇程序，僅將施用毒品者簡
    化區分為初犯、再犯，並認施用毒品者係屬病患性犯人，以
    觀察、勒戒戒除其身癮，並以強制戒治去除其心癮。經觀察
    、勒戒或強制戒治執行完畢釋放後，若係五年後再犯該條例
    第10條施用毒品罪者，與同條例第20條第1 項、第2 項關於
    「初犯」之處理方式相同，檢察官應先聲請法院裁定令被告
    入勒戒處所觀察、勒戒，並視有無繼續施用毒品傾向，決定
    應予釋放、為不起訴之處分，或應聲請法院裁定令入勒戒處
    所強制戒治；若係五年內「再犯」同條例第10條施用毒品罪
    者，依同條例第23條第2 項規定，檢察官則應依法追訴。觀
    諸該條例第20條第3 項之修正理由：「觀察、勒戒或強制戒
    治五年後再犯者，顯見前所實施之觀察、勒戒或強制戒治已
    足以遮斷其施用毒品之癮，為期自新及協助其戒除毒癮，對
    此五年後再犯者，爰明定仍適用初犯之規定，先經觀察、勒
    戒、強制戒治之程序」及同條例第23條第2 項之修正理由：
    「為配合簡化施用毒品犯之刑事處遇程序，並鑑於經觀察、
    勒戒或強制戒治執行完畢釋放後五年內再犯者，其再犯率甚
    高，原據以實施之觀察、勒戒及強制戒治既已無法收其實效
    ，自應施以刑事處遇」，顯然如施用毒品者係前經觀察、勒
    戒或強制戒治等治療程序執行完畢五年後，始再施用毒品之
    「初犯」，因前所執行之觀察、勒戒或強制戒治已足收戒除
    毒癮之效，自應重新執行觀察、勒戒或強制戒治等治療程序
    ，並於治療程序執行完畢後，由檢察官為不起訴處分，毋庸
    對之追訴處罰；反之，在「再犯」之情形，因其先前所為治
    療程序顯未能收戒斷毒癮之效，且考量施用毒品者之再犯率
    偏高，乃簡化其刑事處遇程序，而逕予追訴處罰，不再施以
    治療程序。參酌上開立法理由，修正毒品危害防制條例就施
    用毒品者，祇於「初犯」及「五年後再犯」二種情形，有其
    追訴條件之限制，即須於初犯經觀察、勒戒或強制戒治釋放
    後，五年內均無施用毒品之行為，始能認其前所實施之觀察
    、勒戒或強制戒治已足遮斷毒癮，而得於五年後再犯時，再
    予適用初犯之規定，重行觀察、勒戒等程序。倘五年內已經
    再犯，被依法追訴處罰，縱其第三次（或第三次以上）施用
    毒品之時間在初犯釋放五年以後，即與「五年後再犯」之情
    形有別，且因已於「五年內再犯」，顯見其再犯率甚高，原
    實施觀察、勒戒或強制戒治，已無法收其實效，而無五年戒
    斷期之存在，自無再經觀察、勒戒及強制戒治之必要，應由
    檢察官逕行起訴，始符新法修正之本旨（最高法院95年度台
    非字第59號判決、同院95年度台非字第65號判決可資參照）
    。查本件被告甲○○前因施用毒品案件，經送觀察、勒戒後
    ，認無繼續施用毒品之傾向，由臺灣士林地方法院檢察署檢
    察官為不起訴處分確定。復因施用毒品案件，經本院判處有
    期徒刑5 月，於92年11月17日判決確定，業如前述，則被告
    既曾於觀察、勒戒釋放後五年內再犯施用毒品案件，並經判
    刑確定，揆諸上開說明，被告於95年12月22日犯本件施用毒
    品之行為，自與毒品危害防制條例第20條第3 項所規定「五
    年後再犯」之情形不合，檢察官提起本件公訴，於法尚無不
    合，合先敘明。
四、核被告甲○○所為，係犯毒品危害防制條例第10條第1 項之
    施用第一級毒品罪及同條第二項之施用第二級毒品罪。其施
    用第一級毒品海洛因前後持有海洛因，施用第二級毒品前後
    持有第二級毒品之低度行為，應為施用第一級毒品、第二級
    毒品之高度行為所吸收，均不另論罪。被告所犯上開二罪間
    ，犯意各別，構成要件互殊，應分論併罰。至被告雖辯稱：
    伊於95年12月22日晚間6 、7 時許，係將第一級毒品與第二
    級毒品混合後摻入香菸內吸食之方式施用第一級毒品及第二
    級毒品云云。然被告於警詢中自承：伊將少許海洛因摻入香
    菸內吸食，安非他命吸食方式是將少許安非他命摻入玻璃球
    吸食器內，再用火燒烤使其產生白色煙霧再吸食煙霧入體內
    等語（詳前開偵查卷第20頁），另於檢察官偵訊時供稱：我
    二次是分開吸的，都在三重家裡吸等語（詳前開偵查卷第63
    頁），足見被告係以將海洛因摻入香菸內吸食之方式，施用
    第一級毒品海洛因，另以將甲基安非他命放入吸食器內以火
    燻烤吸取其生成煙霧之方式，施用第二級毒品甲基安非他命
    甚明，是被告前揭所辯，顯係事後圖飾卸責之詞，委無足採
    。至公訴人雖認被告於95年7 、8 月間起至同年12月21 日
    起有施用第一級毒品海洛因及第二級毒品甲基安非他命之犯
    行，惟此部分除被告於檢察官偵訊時之自白外，別無其他證
    據可資佐證，因之，自不能僅憑被告於偵訊中之自白，即逕
    認被告於上開時間有施用第一級毒品海洛因及第二級毒品甲
    基安非他命之犯行，惟公訴意旨認此部分與前開有罪部分有
    接續犯之實質上一罪之關係，爰就此部分不另為無罪之諭知
    ，附此敘明。又被告有事實欄所載之犯罪執行完畢紀錄（詳
    前開臺灣高等法院被告前案紀錄表），其於有期徒刑之執行
    完畢後5 年內，故意再犯本件有期徒刑以上之罪，均為累犯
    ，應依刑法第47條第1 項規定加重其刑。爰審酌被告前有施
    用毒品之犯罪科刑紀錄，素行不佳，其犯罪之動機、目的、
    手段，施用毒品戕害一己身心健康，兼衡被告施用毒品之種
    類及國小畢業之智識程度（詳警詢筆錄記載），暨犯後坦承
    犯行之態度等一切情狀，分別量處如主文所示之刑，並定其
    應執行刑，以資儆懲。至扣案之第一級毒品海洛因4 小包（
    驗餘淨重1.32公克），係毒品危害防制條例所規定之第一級
    毒品，另扣案之第二級毒品安非他命2 小包（驗餘淨重2公
    克），係毒品危害防制條例所規定之第二級毒品，均應依毒
    品危害防制條例第18條第1 項前段之規定，於其施用第一級
    毒品罪刑、第二級毒品罪刑項下為沒收銷燬之諭知；另扣案
    包裝上開第一級毒品海洛因之外包裝袋4 只、包裝上開第二
    級毒品安非他命之外包裝袋2 只（係用於包裹海洛因、安非
    他命，防止其裸露、潮濕，便於攜帶施用，並非不可分離）
    及吸食器1 組，係被告所有供其施用第一級毒品、第二級所
    用之物，均業經被告陳明在卷（詳本院96年3 月16日審判筆
    錄），爰依刑法第38條第1 項第2 款之規定，於所犯施用第
    一級毒品罪、第二級毒品罪之罪刑宣告項下為沒收之諭知。
五、臺灣板橋地方法院檢察署96年毒偵字第1456號移送併辦部分
    ：
(一)併案意旨略以：被告於96年2 月7 日下午時4 時許，在臺北
    縣三重市○○路○ 段181 巷119 號1 樓，施用第一級毒品海
    洛因及第二級毒品安非他命之犯行，與前開論罪科刑部分具
    有接續犯之實質上一罪（誤載為裁判上一罪）之關係等語。
(二)經查：併辦意旨所指被告上開所為均係在95年7 月1 日以後
    ，乃係在前揭刑法修正施行後，而因刑法有關連續犯之規定
    業已刪除，當無連續犯之規定可資適用，自難認與前開論罪
    科刑之部分有何裁判上一罪關係。再者，所謂包括一罪，係
    指包含接續犯、集合犯等各種犯罪類型之實質上一罪而言。
    所謂接續犯，必須行為人主觀上出於單一犯意，而其客觀行
    為分為數個舉動接續進行，且各舉動在時間、空間上有密切
    之關係，並持續侵害同一法益，以實現一個犯罪構成要件而
    言。惟查，被告於96年2 月7 日下午4 時許，施用第一級毒
    品及第二級毒品之犯行，均屬完整之施用毒品犯行，而非僅
    係出於單一施用毒品犯意下之數個舉動，且與前開論罪科刑
    部分之犯罪時間已相隔1 個多月，業有明顯之區隔，並無時
    間上密切關係之可言，自難認上開行為與前開論罪科刑之部
    分成立所謂接續犯之包括一罪關係。又所謂集合犯，係指立
    法者在犯罪構成要件所描述或預設之該當行為，本即具有不
    斷反覆實施之特性而言，例如「經營」、「收集」、「常業
    」等犯行，自其構成要件之描述，本即有反覆為同一行為之
    意義。惟查，施用毒品犯行之構成要件行為係「施用」，於
    立法者之立法描述中，實難認有反覆為同一行為之含意在內
    ；雖施用毒品之行為顯可能係成癮之依賴行為，而另有符合
    所謂「習慣犯」（或「慣行犯」）之學理上概念，但此種概
    念終與集合犯之概念非屬一致，且實務上殊少見有採「習慣
    犯」為包括一罪之作法，自亦不宜遽以採之。是以被告上開
    所為施用毒品之行為，亦難認與前開論罪科刑之部分有所謂
    集合犯之包括一罪關係。綜上所述，本院認被告上開所為均
    難認與前開論罪科刑部分有所謂接續犯、集合犯之包括一罪
    關係，此外檢察官復未指明另有何種犯罪類型之包括一罪關
    係，故被告上開所為自非本院所能審理之範疇，爰退由檢察
    官另為適法之處理，特此敘明。
據上論斷，應依刑事訴訟法第第273 條之1 第1 項、第299 條第
1 項前段，毒品危害防制條例第10條第1 項、第2 項、第18條第
1 項前段，刑法第11條、第51條第5 款、第47條第1 項、第38條
第1 項第2 款，判決如主文。
本案經檢察官吳宗光到庭執行職務。
中　　華　　民　　國　　96　　年　　3 　　月　　30　　日
　　　　　　　　　刑事第十七庭  法　官　鄭燕磷
以上正本證明與原本無異。
如不服本判決，應於判決送達後10日內，向本院提出上訴狀。
                                書記官  呂紹明
中　　華　　民　　國　　96　　年　　3 　　月　　30　　日
附錄本案論罪科刑法條全文：
毒品危害防制條例第10條：
施用第一級毒品者，處6月以上5年以下有期徒刑。
施用第二級毒品者，處3年以下有期徒刑。
